【裁判字號】    90,上訴,2956
【裁判日期】    901205
【裁判案由】    偽造文書等
【裁判全文】
臺灣高等法院刑事判決                            九十年度上訴字第二九五六號
    上  訴  人  臺灣士林地方法院檢察署檢察官
    上  訴  人
    即  被  告  丙○○
右上訴人因被告偽造文書等案件，不服臺灣士林地方法院九十年度訴字第三十六號，
中華民國九十年七月十三日第一審判決（起訴案號：臺灣士林地方法院檢察署八十九
年度偵字第三一三一號），提起上訴，本院判決如左：
    主  文
原判決撤銷。
丙○○連續行使偽造私文書，足以生損害於他人，處有期徒刑柒月。
慶豐商業銀行卡號ＮＣＣ○三─0000000─○五號信用卡背面偽造之「丁○○
」署押壹枚，附表所示丙○○各次消費時、地所偽造之簽帳單客戶收執聯貳紙，及附
表所示簽帳單商店存根聯上偽造之「丁○○」署押貳枚、銀行存根聯上偽造之「丁○○」署押貳枚，均沒收。
    事  實
一、丙○○曾因違反藥事法案件，經法院判處有期徒刑二年，復因違反肅清煙毒條例
    、麻醉藥品管理條例案件，分別經法院判處有期徒刑三年二月、六月，後二罪合
    併應執行有期徒刑三年六月，各罪接續執行至民國九十一年六月七日始執行完畢
    ，於八十八年四月十三日假釋出監交付保護管束。詎猶不知悔改，於保護管束期
    間，明知友人乙○○持有未經簽名之慶豐商業銀行卡號ＮＣＣ○三─00000
    00─○五號信用卡，係來路不明之贓物（該信用卡係丁○○所有，原置於其所
    有之車牌號碼ＢＸ─九○九九號自用小客車內，為乙○○於八十九年一月三十一
    日，在臺北市○○區○○路二段四二四號前，連同上開小客車一併竊取得手；乙○○竊盜案件另案審理），竟於八十九年二月間某日，在臺北市○○區○○街二
    五三號三樓乙○○住處收受之，旋於該信用卡背面簽名欄偽簽「丁○○」之署押
    ，表示於信用卡有效期限內，有權使用該信用卡至特約商店消費之辨識及證明，
    並基於意圖為自己不法所有之概括犯意，於附表所示之時間、地點，連續二次持
    該卡消費購物，將該信用卡交付各該商店店員在印錄機上刷卡辨識，經各消費商
    店店員交付簽帳單（一式三聯，第一聯客戶收執聯、第二聯銀行存根聯、第三聯
    商店存根聯）後，丙○○在簽帳單第一聯上偽簽「丁○○」署押，而複寫偽造署
    押於簽帳單第二、三聯，以偽造不實之簽帳單私文書後，再持交各商店店員收執
    核對（客戶收執聯由丙○○取回收執），以表示丁○○同意依據信用卡持卡人合
    約條件，按簽帳單之金額付款予發卡銀行之意思，致各消費商店均陷於錯誤，允
    予簽帳消費，並交付如附表所示之物品，合計簽帳金額達新臺幣（以下同）六萬
    五千九百元，足以生損害於丁○○、慶豐商業銀行及附表所示店家。嗣於八十九
    年三月十五日下午五時二十分許，為警循線於臺北市○○區○○路一段二十號前
    查獲。
二、案經臺北市政府警察局南港分局報告臺灣士林地方法院檢察署檢察官偵查起訴。
    理  由
一、上訴人即被告丙○○雖傳未到庭，惟據其在原審陳述，坦陳於右揭時地假冒丁○○之名義，持信用卡消費，並偽簽「丁○○」署押等事實，核與證人即金瑞利銀
    樓店員甲○○、富盛銀樓店員魏束珠證述情節相符，並有監視錄影帶翻拍之照片
    四幀、簽帳單二紙、消費明細表各一紙在卷可稽。雖被告矢口否認有收受贓物犯
    行，並辯稱：因乙○○積欠六萬元，乃提供其女友丁○○之信用卡供消費抵債，
    伊不知該信用卡係贓物云云，惟查，乙○○交予被告之慶豐銀行信用卡，確係乙○○於右揭時地連同丁○○所有之自用小客車一併竊得，屬於贓物，而丁○○並
    非乙○○之女友，乙○○亦未曾告訴被告該信用卡屬於其女友所有，被告取得該
    信用卡時，已明知該信用卡非乙○○或其友人所有等情，業據證人丁○○（見偵
    卷第四十二頁反面、第一三六頁反面）、乙○○證述綦詳（見偵卷第一七七頁反
    面、第一七八頁正反面）。按信用卡僅得供持卡人本人使用，其背面簽名欄之署
    押，足以表示信用卡有權使用該信用卡之證明，可供特約商店比對簽帳單之筆跡
    ，藉以辨識持卡人之真偽，有識別身分之作用，此為眾所週知之事，乙○○交付
    他人之信用卡予被告，供其刷卡消費，被告無庸繳付消費帳款，且被告收受該信
    用卡時，該信用卡背面簽名條尚屬空白，被告猶自行偽簽「丁○○」之署押於其
    上，表示自己有權使用該信用卡，剝奪原持卡人未來簽帳消費之權利，被告應知
    該信用卡係來路不明之贓物，並具有不法所有之意圖，足以生損害於丁○○、慶
    豐商業銀行及附表所示店家，彰彰甚明。是被告所辯，係卸責之詞，不足採信。
    本件事證明確，被告犯行堪以認定，應依法論科。
二、按持信用卡交易，基本上於聯合信用卡中心不依契約給付持卡人所消費之帳款予
    特約商店時，持卡人對於特約商店仍直接負有給付價金義務，從而持信用卡交易
    與通常之買賣，並無差異，僅在價金給付上由發卡銀行經由信用卡中心代為付帳
    ，而發卡銀行經由信用卡中心給付特約商店價金時，則事後之權利關係發生變動
    ，亦即由持卡人對於發卡銀行負擔給付價金債務而已，是持卡人與特約商店間之
    交易，乃係以信任關係為基礎的繼續的信用販賣契約，倘持卡人並無支付價金之
    意思與能力，向特約商店提示信用卡消費，係屬對特約商店及其店員施行詐欺。
    次按，在信用卡背面簽名欄簽名，足以表示信用卡之簽名者，於信用卡有效期限
    內，有權使用該信用卡至特約商店消費之辨識及證明，係私文書之一種；而簽帳
    單係以文字為一定之意思表示，持信用卡刷卡消費時，在簽帳單上簽署姓名，除
    表示已收受特約商店所交付之交易標的物或消費標的，並確認該筆消費之憑證，
    具有表示法律上權利義務關係之證明，故簽帳單性質上除與收據相同外，並且為
    信用卡發卡銀行依據此向簽帳人收款之憑證，屬文書之一種，係為私人製作之文
    書。核被告自乙○○處收受丁○○所失竊信用卡之行為，係犯刑法第三百四十九
    條第一項收受贓物罪；其於信用卡背面及簽帳單上偽造「丁○○」署押，提出於
    特約商店之行為，係犯刑法第二百十六條、第二百十條之行使偽造私文書罪；其
    持他人所有之信用卡至特約商店消費，使店員陷於錯誤而交付財物，係犯刑法第
    三百三十九條第一項詐欺取財罪。被告偽造「丁○○」署押之行為，係偽造私文
    書之低度行為，又偽造私文書之低度行為為行使偽造私文書之高度行為所吸收，
    均不另論罪。被告多次詐欺取財行為及行使偽造私文書之犯行，時間緊接，方法
    相同，所犯構成犯罪要件相同之罪名，顯各係基於概括犯意為之，應分別依連續
    犯之規定論以一罪，並均依法加重其刑。被告所犯行使偽造私文書罪、詐欺取財
    罪、收受贓物罪三罪間，具有方法結果之牽連關係，為牽連犯，應從一重論以行
    使偽造私文書罪處斷。末按，刑法第七十九條之一第一項規定：「二以上徒刑併
    執行者，第七十七條所定最低應執行之期間，合併計算之」，同條第三項之規定
    ：「依第一項規定合併計算執行期間而假釋者，前條第一項規定之期間，亦合併
    計算之」，則在併合執行之情形，經許其假釋出獄者，其報請許可假釋所自須最
    低應執行期間及假釋期間均合併計算之，其期間即無從區分，從而，不論假釋出
    獄前所執行之期間是否已逾其中任一罪之刑期，亦不論嗣後其假釋有無被撤銷，
    在假釋期間內，均應認為尚未執行完畢，其於執行逾其中任一罪之刑期後五年內
    之假釋期間，再犯有期徒刑以上之罪者，不應論以累犯（最高法院八十八年七月
    二十日第四次刑事庭會議決議參照）；查被告曾因違反藥事法案件，經法院判處
    有期徒刑二年，復因違反肅清煙毒條例、麻醉藥品管理條例案件，分別經法院判
    處有期徒刑三年二月、六月，後二罪合併應執行有期徒刑三年六月，各罪接續執
    行至九十一年六月七日始執行完畢，於八十八年四月十三日假釋出監交付保護管
    束，有本院被告全國前案紀錄表乙紙在卷可稽，其已執行之期間及假釋之範圍自
    應包括前後數徒刑在內，其於五年內之假釋期間，再犯本件有期徒刑以上之罪，
    揆諸前揭說明，不論以累犯，併此敘明。原審論處被告罪刑本非無見，惟被告在
    簽帳單上之署押銀行存根聯部分亦有二枚（見本院附卷之公務電話紀錄），原判
    決誤為一枚，尚有違誤。被告上訴否認犯罪，毫無理由，檢察官上訴指被告另於
    八十九年十月五日起至九十年一月十日止，連續多次竊取郭秀玲等人之身分證、
    駕照，變造後持以租車並冒用鄧雪萍之身分應訊，涉有偽造文書及竊盜犯行，與
    本件有連續犯關係。惟被告竊盜等犯行，與本件收贓等犯行，犯罪態樣不同，構
    成要件不一，兩案犯行之時間復相距七月以上，難認該等犯行與本件有連續犯裁
    判上一罪之情形，檢察官執此指摘原判決不當，亦非有理由。然原判決既有上揭
    可議之處，仍屬無可維持，自應由本院將原判決撤銷。爰審酌被告之素行、生活
    狀況、智識程度、所生危害、犯罪後態度，及其刷卡消費之金額，利用信用卡交
    易之便捷性，破壞信用卡之經濟秩序，對被害人造成之損害程度等一切情狀，判
    處被告有期徒刑七月。至於扣案慶豐銀行信用卡一張，附表被告各次消費時、地
    所偽造之「丁○○」簽帳單共六紙，其中信用卡一張、簽帳單商店存根聯二紙、
    銀行存根聯二紙，均非屬被告所有，自無從宣告沒收，惟信用卡及簽帳單上商店
    存根聯、銀行存根聯偽造「丁○○」之署押共五枚（一枚位於信用卡背面、二枚
    位於簽帳單商店存根聯、二枚位於簽帳單銀行存根聯上），不問屬於犯人與否，
    均應依刑法第二百十九條規定宣告沒收；另簽帳單客戶收執聯二紙，係被告所有
    供其行使偽造私文書及詐欺所用之物，雖未扣案，因不能證明業已滅失，仍依法
    宣告沒收。
三、被告經合法傳喚，無正當理由不到庭，爰不待其陳述逕行判決。
據上論斷，應依刑事訴訟法第三百六十九條第一項前段、第三百六十四條、第二百九
十九條第一項前段、第三百七十一條、刑法第五十六條、第二百十六條、第二百十條
、第三百三十九條第一項、第三百四十九條第一項、第五十五條、第三十八條第一項
第二款、第二百十九條，罰金罰鍰提高標準條例第一條前段，判決如主文。
本案經檢察官柯麗鈴到庭執行職務。
中      華      民      國     九十     年     十二     月      五      日
                              臺灣高等法院刑事第五庭
                                  審判長法  官  曾  德  水
                                        法  官  林  立  華
                                        法  官  楊  貴  雄
右正本證明與原本無異。
如不服本判決應於收受送達後十日內向本院提出上訴書狀，其未敘述上訴之理由者並
得於提起上訴後十日內向本院補提理由書（均須按他造當事人之人數附繕本）。
                                        書記官  林  淑  貞
中      華      民      國     九十     年     十二     月      七      日
附錄：本判決論罪科刑法條全文
刑法第二百十六條：
  行使第二百十條至第二百十五條之文書者，依偽造、變造文書或登載不實事項或使
  登載不實事項之規定處斷。
刑法第二百十條：
  偽造、變造私文書，足以生損害於公眾或他人者，處五年以下有期徒刑。
刑法第三百三十九條第一項：
一意圖為自己或第三人不法之所有，以詐術使人將本人或第三人之物交付者，處五年
  以下有期徒刑、拘役或科或併科一千元以下罰金。
刑法第三百四十九條第一項：
一收受贓物者，處三年以下有期徒刑、拘役或五百元以下罰金。
附表：
┌──┬────┬────┬───┬───┬─────┬───┬───┐
│編號│消費時間│消費地點│店  員│品  名│消費金額  │簽帳單│偽造署│
│    │        │        │      │      │（新臺幣）│式樣  │押數目│
├──┼────┼────┼───┼───┼─────┼───┼───┤
│一  │八十九年│臺北市饒│甲○○│金項鍊│一萬四千三│直式  │商店存│
│    │三月一日│河街二三│      │一條  │百元      │      │根聯、│
│    │下午四時│七號一樓│      │      │          │      │銀行存│
│    │十一時許│「金瑞利││      │          │      │根聯、│
│    │        │銀樓」  │      │      │          │      │客戶收│
│    │        │        │      │      │          │      │執聯上│
│    │        │        │      │      │          │      │各壹枚│
├──┼────┼────┼───┼───┼─────┼───┼───┤
│二  │八十九年│臺北市通│魏束珠│同右  │五萬一千六│橫式  │同右  │
│    │三月一日│化街六八│      │      │百元      │      │      │
│    │下午五時│號一樓「│      │      │          │      │      │
│    │六分許  │富盛銀樓│      │      │          │      │      │
│    │        │」      │      │      │          │      │      │
├──┴────┴────┴───┴───┴─────┴───┴───┤
│合計金額：六萬五千九百元                                            │
└──────────────────────────────────┘


司法院資訊處製作；財團法人民間司法改革基金會備份。
